臺灣彰化地方法院民事判決
110年度家繼訴字第39號
原      告  李靜慧  

訴訟代理人  黃勃叡律師                      
被      告  李國忠  

兼上1人
訴訟代理人  李國号  

上列當事人間請求分割遺產事件，本院於民國110年12月3日言詞
辯論終結，判決如下：
    主      文
兩造公同共有被繼承人李天戶所遺如附表所示遺產，分割如附表
「分割方法」欄所示。
訴訟費用由兩造各負擔3分之1。
    事實及理由
一、原告起訴主張：
    兩造之被繼承人即父親李天戶於民國106年6月30日死亡，遺
    有如附表所示遺產（下稱系爭遺產），兩造均為法定第一順
    位繼承人，應繼分各3分之1，兩造就系爭遺產已辦理繼承登
    記。茲因被繼承人並無以遺囑定分割方法或禁止遺產分割，
    惟兩造迄今仍無法協議分割方法，為此依民法第1151條、第
    1164條、第830條第2項等規定，以起訴狀繕本送達被告，作
    為終止兩造就系爭遺產公同共有關係之意思表示，並請求按
    兩造之應繼分比例裁判分割系爭遺產等語。並聲明：如主文
    所示。
二、被告均陳稱：對原告請求無意見，同意分割系爭遺產。  
三、法院之判斷：
　㈠按遺產繼承人，除配偶外，依直系血親卑親屬、父母、兄弟
    姊妹及祖父母順序定之；又前條所定第一順序之繼承人，以
    親等近者為先；同一順序之繼承人有數人時，按人數平均繼
    承。但法律另有規定者，不在此限，民法第1138條、第1139
    條、第1141條分別定有明文。經查，原告主張兩造之父李天
    戶於106年6月30日死亡，遺有如附表所示遺產，兩造應繼分
    各3分之1，被繼承人並無以遺囑定分割方法或禁止遺產分割
    之情事，惟兩造迄今仍無法協議分割方法之事實，業據提出
    除戶暨現戶全戶戶籍謄本、繼承系統表、財政部中區國稅局
    遺產稅免稅證明書、土地登記謄本等件為證，且為被告所不
    爭執，堪信為真實。
　㈡次按公同共有物之分割，除法律另有規定外，準用關於共有
    物分割之規定。亦為同法第830條第2項所明定。準此，公同
    共有遺產之分割，於共有人不能協議決定分割方法時，依民
    法第830條第2項準用第824條第2項、第3項，法院應命為下
    列之分配：⑴以原物分配於各共有人（民法第824條第2項第1
    款前段）；⑵原物分配，並以金錢補償共有人中未受分配，
    或不能按其應有部分受分配者（民法第824條第2項第1款但
    書、第3項）；⑶原物分配顯有困難時，得變賣共有物，以價
    金分配於各共有人；或以原物之一部分分配於各共有人，他
    部分變賣，以價金分配於各共有人民法第824條第2項第2款
    ）。又民法第1164條所定之遺產分割，其目的在於遺產公同
    共有關係全部之廢止，而非個別財產公同共有關係之消滅。
    又所謂應繼分係各繼承人對於遺產之一切權利義務，所得繼
    承之比例，並非對於個別遺產之權利比例，因此分割遺產並
    非按照應繼分比例逐筆分配，而應整體考量定適當之分割方
    法，法院選擇遺產分割之方法，應具體斟酌公平原則、各繼
    承人之利害關係、遺產之性質及價格、利用價值、經濟效用
    、經濟原則及使用現狀、各繼承人之意願等相關因素，以為
    妥適之判決。又公同共有遺產分割自由之原則下，民法第11
    64條規定，繼承人得隨時請求分割遺產，該條所稱之「得隨
    時請求分割」，依同法第829條、第830條第1項規定觀之，
    自應解為包含請求終止公同共有關係在內，俾繼承人之公同
    共有關係歸於消滅而成為分別共有，始不致與同法第829條
    所定之旨趣相左，庶不失繼承人得隨時請求分割遺產之立法
    本旨（最高法院93年度台上字第2609號判決意旨參照）。準
    此，將遺產之公同共有關係終止改為分別共有關係，性質上
    亦屬分割遺產方法之一。查兩造為被繼承人李天戶之繼承人
    ，對於李天戶之遺產為公同共有，因該遺產並無不能分割之
    情形，亦無不分割之約定，兩造既不能達成協議分割，原告
    請求裁判分割以消滅系爭遺產之公同共有關係，核無不合，
    應予准許。本院審酌原告主張之分割方法，由兩造按應繼分
    比例保持分別共有取得，符合兩造應繼分比例，且未影響被
    告權利，被告亦同意原告之主張，應屬公平可採。從而，原
    告訴請將兩造公同共有如附表所示之遺產，按附表分割方法
    欄所示之方法分割為分別共有，為有理由，應予准許，爰判
    決如主文所示。　　
四、訴訟費用負擔之依據：家事事件法第51條，民事訴訟法第80
    條之1。　　 　　
中　　華　　民　　國　110　　年　　12　　月　　17　　日
                   家事法庭     法  官　施錫揮
以上正本係照原本作成。
如對本判決上訴，須於判決送達後20日之不變期間內，向本院提
出上訴狀。如委任律師提起上訴者，應一併繳納上訴審裁判費。
中　　華　　民　　國　110　　年　　12　　月　　17　　日
                                書記官　施嘉玫　　　　
附表：
編號 被繼承人李天戶之遺產項目 分割方法    01 彰化縣○○鄉○○段000地號、面積613平方公尺、權利範圍2分之1土地 由兩造按應繼分各3分之1之比例維持分別共有取得。   02 彰化縣○○鄉○○段000地號、面積645平方公尺、權利範圍2分之1土地 同上   03 彰化縣○○鄉○○段000地號、面積1191平方公尺、權利範圍全部土地 同上   04 彰化縣○○鄉○○段00000地號、面積1457平方公尺、權利範圍全部土地 同上